臺灣高雄地方法院民事判決　九十年度重訴字第一二六七號
　　原　　　告　乙○○
　　訴訟代理人　丙○○
　　法定代理人　甲○○
右當事人間聲請返還保證擔保金事件，本院判決如左：
    主    文
原告之訴駁回。
訴訟費用由原告負擔。
    事  實  及  理  由
一、原告起訴主張：緣訴外人金鴻營造有限公司（以下稱金鴻公司）於民國（下同）
    八十五年五月三十一日向訴外人高雄市政府工務局新建工程處（下稱高雄市政府
    ）承攬「高雄市政府所屬機關左營高中運動操場地下停車場新建工程」（以下簡
    稱系爭工程），約定工程總價為新台幣（下同）三億五千六百四十九萬元，依高
    雄市政府所屬各機關學校營繕工程投標須知第二十六條之約定，金鴻公司應繳交
    上開工程總價百分之十，即三千五百六十四萬九千元作為系爭工程之履約保證金
    。嗣因金鴻公司欲委請被告就系爭工程於三千五百六十四萬九千元之範圍內代負
    保證責任，被告乃要求金鴻公司須先匯款八百萬元作為被告為金鴻公司出具履約
    保證書之擔保，始願為金鴻公司出具履約保證書，訴外人即金鴻公司負責人黃瑞
    興乃央求友人即原告代金鴻公司提供八百萬元之保證金予被告以為擔保後，被告
    始允為金鴻公司出具系爭工程之履約保證書。詎於系爭工程進行中，金鴻公司負
    責人黃瑞興竟於八十六年十二月間捲款潛逃國外，系爭工程亦因之停頓，高雄市
    政府乃以金鴻公司違約為由，訴請被告給付上開履約保證金，該事件並經最高法
    院以八十九年度台上字第一二九四號裁定被告敗訴確定。又被告於受敗訴判決確
    定後，竟不思配合原告提起再審之訴，反於收受高雄市政府通知後，即將上開履
    約保證金交付高雄市政府，事後始主張欲向為金鴻公司擔任連帶保證人之原告追
    討，顯然無理，爰依民事訴訟法第一百零二條、第一百零五條，民法第二百二十
    五條、第二百十三條、第一百八十四條、第五百十三條、第二百十七條，大法官
    會議釋字第三百九十四號解釋，憲法第十五條之規定，請求被告返還履約保證金
    八百萬元、自八十五年五月十五日起至九十年十一月十五日止，共計六十六個月
    基數之利息二百五十萬元、及賠償金三百萬元等語。並聲明求為判決被告應給付
    原告一千三百五十萬元；訴訟費用由被告負擔。
二、被告則以：訴外人金鴻公司於八十五年間為繳交其向高雄市政府承攬之系爭工程
    之履約保證金，固於八十五年六月五日與被告簽定「委任保證契約」並交付金鴻
    公司存於被告銀行之面額七百二十萬元，存單號碼ＫＲ0000000號之定期
    存單乙紙予被告作為質權標的物，且另由訴外人黃瑞興、丙○○及原告等三人為
    其連帶保證人，委請被告就系爭工程於三千五百六十四萬九千元之範圍內代負保
    證責任。惟上開金鴻公司與被告間之「委任保證契約」之履行，既係由金鴻公司
    自行提供其所有存於被告銀行之上開定期存單乙紙為質押之擔保物，非由原告所
    提供，已如上述，則上開定期存單與原告並無關聯自明，是原告提起本件訴訟請
    求被告返還履約保證金八百萬元、利息二百五十萬元及賠償金三百萬元，實無理
    由等語，資為抗辯。並聲明求為判決駁回原告之訴；訴訟費用由原告負擔。
三、原告主張緣訴外人金鴻公司於八十五年五月三十一日向訴外人高雄市政府承攬系
    爭工程，約定工程總價為三億五千六百四十九萬元，依高雄市政府所屬各機關學
    校營繕工程投標須知第二十六條之約定，金鴻公司應繳交上開工程總價百分之十
    ，即三千五百六十四萬九千元為系爭工程之履約保證金。嗣金鴻公司乃與被告簽
    訂委任保證契約，委請被告就系爭工程於三千五百六十四萬九千元之範圍內代負
    保證責任，並由訴外人即金鴻公司負責人黃瑞興、丙○○及原告等三人就該委任
    保證契約擔任連帶保證人。詎黃瑞興於系爭工程進行中，竟於八十六年十二月間
    捲款潛逃國外，系爭工程乃因之停頓，高雄市政府遂以金鴻公司違約為由，訴請
    被告給付上開履約保證金，該事件並經最高法院以八十九年度台上字第一二九四
    號裁定被告敗訴確定等情，有委任保證契約書、本院八十七年重訴字第四七四號
    民事判決、台灣高等法院高雄分院八十八年度重上字第二六號民事判決、最高法
    院以八十九年度台上字第一二九四號裁定在卷可按，並為兩造所不爭，堪信為真
    。
四、至原告主張因被告要求金鴻公司須先匯款八百萬元作為被告為金鴻公司出具履約
    保證書之擔保，始願為金鴻公司出具履約保證書，原告乃代金鴻公司提供八百萬
    元之保證金予被告以為擔保等情，固據提出高雄市第十信用合作社跨行匯款申請
    書證明聯影本乙份為證，然為被告所否認，並執上揭情詞置辯。經查，被告與金
    鴻公司就系爭工程簽訂委任保證契約書時，係由金鴻公司提供其存於被告銀行之
    面額七百二十萬元，存單號碼ＫＲ0000000號定期存單乙紙予被告為質權
    標的物之情，有系爭工程委任保證契約及上開定期存單影本附卷足稽；參以依原
    告所提出之上開高雄市第十信用合作社跨行匯款申請書證明聯影本所載，原告固
    曾於八十五年五月十三日匯款八百萬元予金鴻公司，惟該款項既係由原告匯交訴
    外人金鴻公司收受，則縱令金鴻公司確將原告匯入之前開八百萬元存入被告銀行
　　之帳戶，並據以提供該帳戶之定期存單作為被告為金鴻公司出具履約保證書之擔
　　保，然因上開為質權標的物之七百二十萬元定期存單並非原告所提供，自與原告
　　無涉，是原告請求被告應返還其匯予金鴻公司之八百萬元及利息二百五十萬元及
　　賠償金三百萬元，於法無據，應予駁回。
五、若原告因擔任訴外人金鴻公司之連帶保證人，而因金鴻公司之行為致受有財產上
    之損害，自應向金鴻公司主張其法律上之權利，方為正辦，附此敘明。
六、結論：本件原告之訴為無理由，依民事訴訟法第七十八條，判決如主文。
中　　　華　　　民　　　國　　九十一　　年　　　三　　　月　　 十三 　　日
                              臺灣高雄地方法院民事第五庭
~B法　　　官　徐美麗
右為正本係照原本作成。
如不服本判決應於送達後廿日內，向本院提出上訴狀並表明上訴理由，如於本判決宣
示後送達前提起上訴者，應於判決送達後十日內補提上訴理由書（須附繕本）。
中　　　華　　　民　　　國　　九十一　　年　　　三　　　月　　 十三 　　日
~B法院書記官　楊明月
